【裁判字號】    90,訴,662
【裁判日期】    901029
【裁判案由】    侵權行為損害賠償
【裁判全文】
臺灣彰化地方法院民事判決  九十年度訴字第六六二號
    原      告  庚○○
    訴訟代理人  戊○○律師
                丙○○
    被      告  丁○○
                乙○○
                員林汽車客運股份有限公司
    法定代理人  己○○
    訴訟代理人  甲○○
右當事人間請求侵權行為損害賠償事件，本院判決如左：
    主      文
原告之訴及假執行之聲請均駁回。
訴訟費用由原告負擔。
    事      實
甲、原告方面：
一、聲明：求為判決：
  （一）被告應連帶給付原告新台幣（下同）二百零四萬六千六百四十八元及自起訴
        狀繕本送達之翌日起至清償日止，按年息百分之五計算之利息。
  （二）願供擔保請准宣告假執行。
二、陳述：
  （一）原告於民國八十八年五月三十一日下午十八時三十分許，騎乘車牌ＫＰＩ－
        九一一號機車沿彰化縣大村鄉○○路由北往南行駛，行經員大路七之十二號
        前時，該道路未劃分快慢車道，故原告行駛在南向車道中間稍靠左之位置上
        ，被告乙○○駕駛車牌號碼ＦＳ－二九八號屬於被告員林汽車客運股份有限
        公司（以下稱員林客運公司）之營業大客車，亦由北往南行駛在上開道路之
        南向車道上，而在原告之後方，詎被告乙○○竟未顧及車道狹窄且對向有來
        車不可以超車之情況，且超車時應自左側而不得自右側之規定，貿然自原告
        右側超車，原告逼不得已向左避讓，而為被告乙○○所駕駛之大客車之左後
        方擦撞到，原告受撞失控偏入北向車道，適被告丁○○所駕駛車牌號碼Ｓ七
        －三００號營業大貨車未充分注意車前路況且超速行駛，煞車不及而撞及原
        告，造成原告機車車頭嚴重毀損，身受頭部外傷、合併腦挫傷、顱內出血、
        下顎挫裂傷等傷害，經送醫救回一命，當時有游新再、游文賓在場目擊。
  （二）雖然台灣彰化地方法院檢察署檢察官於該署八十八年度偵字第八四八六、九
        四三八號過失傷害案件對被告乙○○、丁○○涉嫌過失傷害部分為不起訴處
        分，然檢察官並未對游新再、游文賓傳訊即率加認定，亦未讓原告就鑑定意
        見有表示意見之機會，核與最高法院七十九年台上字第五四０號判例意旨有
        違，況且刑事案件所為之事實認定，於獨立之民事訴訟裁判不受其拘束，而
        被告丁○○、乙○○涉嫌過失傷害案件，現因發現新事實、新證據，而由台
        灣彰化地方法院檢察署簽分八十九年度他字第六一六號案件偵查中。被告乙
        ○○、丁○○均有過失，均為造成原告受傷之共同原因，而被告乙○○又為
        被告員林客運公司之受僱人，故被告等均應負連帶賠償之責。
  （三）原告身受頭部外傷、合併腦挫傷、顱內出血、下顎挫裂傷等傷害，故被告等
        應連帶賠償(1)醫療費用三萬一千五百七十元。(2)原告擔任作業員，月入二萬
        餘元，依最低工資每月一萬六千五百元計算，截至九十年五月三十日止，原
        告有兩年不能工作即三十九萬六千元之損失。(3)原告受此傷害，遺有頭痛、
        暈眩、精神無法集中之後遺症，且已影響工作，參照殘廢等級喪失或減少勞
        動能力比率表列第十三級，喪失勞動能力係數為百分之二三‧０七，依最低
        工資每月一萬六千五百元計算，原告每年喪失勞動能力四萬五千六百七十八
        點六元，原告為六十九年八月九日生，算至六十歲強制退休，原告減少勞動
        能力年限四十年，扣除期前利息，金額為一百零一萬九千零七十八元。(4)原
        告受此傷害，精神損失至深且鉅，應賠償六十萬元。
三、證據：提出診斷證明書三件、收據四十四件、勞工保險被保險人年資資料表一件
    、戶籍謄本一件（以上均影本）等為證，並聲請訊問證人游再新、游文賓。
乙、被告方面
一、聲明：求為判決如主文所示。
二、陳述：
  （一）原告於偵查案件中自承：「我的前方有一部員林客運的公車，該公車開的很
        慢，我原本要超車，但前方另一車道有一部砂石車，我想再退回去，但被公
        車的左後方擦到，我便跌在左方，前方砂石車又再撞傷我，：：」以及「行
        經員大路附近，由於大客車駕的很慢，原本要超車，但對面車道大貨車開過
        來，不知怎麼，我的機車與大客車發生擦撞，機車就彈到對向車道，就與大
        貨車發生撞擊」等語，此與事故現場圖所載撞擊點在員大路往大村方向車道
        上，及現場照片顯示大客車左後方保險桿有些微紅色擦痕（原告機車為紅色
        ），且大貨車左前方大燈及方向燈有撞痕之事實相符，偵查中經台灣省彰化
        縣區車輛行車事故鑑定委員會及台灣省車輛行車事故覆議鑑定委員會鑑定結
        果，亦認原告在對向有來車交會時，貿然超車不當，致先擦撞同向前車，繼
        與對向來車碰撞，乙○○駕駛大客車在前正常行駛，無不當駕駛行為，原告
        駕駛重機車超車不當為肇事原因，被告乙○○、丁○○均無肇事原因，案經
        不起訴處分且再議駁回確定。
  （二）原告另要求訊問證人游新再、游文賓二人，然原告於警訊中並未提到有證人
        ，遲至八十九年二月十八日始聲請傳喚，徵諸原告早已供承因大客車速度太
        慢而想超車，此與丁○○供述相符，被告乙○○不可能超車，原告與證人非
        無勾串之虞。既然被告乙○○就車禍發生無故意或過失，亦無請求被告員林
        客運公司連帶賠償之理。
三、證據：提出照片一張、台灣高等法院台中分院檢察署八十九年議字第八五五號處
    分書影本一件為證。
丙、本院依職權調閱台灣高等法院台中分院檢察署八十九年度議字第八五五號卷宗、
    台灣彰化地方法院檢察署八十八年度偵字第八四八六號、八十九年度他字第六一
    六號卷宗。
    理      由
一、本件原告起訴主張於八十八年五月三十一日下午十八時三十分許，其騎乘車牌號
    碼ＫＰＩ－九一一號機車沿彰化縣大村鄉○○路由北往南行駛，行經員大路七之
    十二號前時，原告行駛在南向車道中間稍靠左之位置上，被告乙○○駕駛車牌號
    碼ＦＳ－－二九八號屬於被告員林客運公司之營業大客車在原告之後方，竟貿然
    自原告右側超車，原告逼不得已向左避讓，而為被告乙○○所駕駛之大客車之左
    後方擦撞，原告受撞失控偏入北向車道，適被告丁○○所駕駛車牌號碼Ｓ七－三
    ００號營業大貨車未充分注意車前路況且超速行駛，煞車不及而撞及原告，造成
    原告身受頭部外傷、合併腦挫傷、顱內出血、下顎挫裂傷等傷害，被告等均應負
    連帶賠償責任等語，被告等則以本件肇事原因為原告在被告乙○○後方，在對向
    有來車交會時，貿然超車不當，致先擦撞同向被告乙○○之大客車，繼與對向被
    告丁○○駕駛之大貨車碰撞，原告駕駛重機車超車不當為肇事原因，被告乙○○
    、丁○○均無肇事原因，故被告等不負損害賠償之責等語置辯。
二、經查：八十八年五月三十一日下午十八時三十分許，原告騎乘車牌號碼ＫＰＩ－
    九一一號機車沿彰化縣大村鄉○○路由北往南行駛，行經員大路七之十二號附近
    ，與被告乙○○駕駛車牌號碼ＦＳ－二九八號屬於被告員林客運公司之營業大客
    車發生擦撞後，再與被告丁○○所駕駛車牌號碼Ｓ七－三００號營業大貨車碰撞
    之事實，為兩造所不爭執，且有道路交通事故調查報告表附於警訊卷內（彰化縣
    警察局員林分局刑案偵查卷宗員警刑字第四０九六號）可稽，堪信為真實。
三、而原告主張上開車禍肇事原因，在於被告乙○○駕駛之大客車原在原告之後方，
    竟貿然自原告右側超車，原告逼不得已向左避讓，而為被告乙○○所駕駛之大客
    車之左後方擦撞，原告受撞失控偏入北向車道，被告丁○○駕駛大貨車未充分注
    意車前路況且超速行駛，煞車不及而撞及原告等語，則為被告所否認，辯稱：原
    告在被告乙○○對向有來車交會時，貿然超車不當，致先擦撞同向被告乙○○之
    大客車，再與對向被告丁○○駕駛之來車碰撞，原告超車不當為肇事原因，被告
    乙○○、丁○○均無肇事原因等語。經查：原告於刑事案件偵查中，即先後陳稱
    ：「我的前方有一部員林客運的公車，該公車開的很慢，我原本要超車，但前方
    另一車道有一部砂石車，我想再退回去但被公車的左後方擦到我便跌倒在左方，
    前方砂石車又再撞傷我，被撞倒後我被送醫且已無意識」、「行經員大路附近，
    由於大客車駕的很慢，原本要超車，但對面車道大貨車開過來，不知怎麼，我的
    機車與大客車發生擦撞，機車就彈到對向車道就與大貨車發生撞擊」等語（見台
    灣彰化地方法院檢察署八十八年度偵字第八四八六號卷內第六頁背面、第二十八
    頁背面及第二十九頁），核與被告所辯情節相符，且由現場照片顯示，被告乙○
    ○所駕駛大客車左後方保險桿有些微紅色擦痕，與原告機車為紅色漆相符，且再
    徵諸被告丁○○所駕駛之大貨車左前方大燈及方向燈留有撞痕等情，堪認本件車
    禍係因原告超車時，先擦撞同向在前行駛中之被告乙○○駕駛之大客車左後角，
    因而偏入對向車道與被告丁○○之大貨車相撞，已堪確定。原告所稱被告乙○○
    駕駛之大客車在原告之後方，貿然自原告右側超車云云，要與事實不符，委無可
    採。按道路交通安全規則第一百零一條第一項第二款規定：「汽車超車及讓車時
    ，應依左列規定：在學校、醫院或其他設有禁止超車標誌、標線處所、地段或對
    面有來車交會或前行車連貫二輛以上者，不得超車。」，原告於對向有被告丁○
    ○之來車即將與其前方同向車道被告乙○○之車輛交會時，竟貿然超車，而與被
    告乙○○駕駛之車輛擦撞後，再與對向由被告丁○○駕駛之車輛碰撞，原告違反
    上開規定以致肇事，而被告乙○○與丁○○在各自車道行駛正常會車，渠等駕駛
    行為本身並無不當，核無違規行為，且非本件肇事原因，應堪認定。而台灣省彰
    化縣區車輛行車事故鑑定委員會鑑定結果亦同此認定，有該會彰鑑字第八八六六
    七號鑑定意見書在卷可佐，而刑事案件部分，經檢察官調查結果亦認為被告乙○
    ○、丁○○就本件車禍並無過失，而為不起訴處分，經聲請再議駁回確定，此有
    台灣高等法院台中分院檢察署八十九年度議字第八五五號卷宗、台灣彰化地方法
    院檢察署八十八年度偵字第八四八六號卷宗可憑。至於原告所指訴被告丁○○有
    駕車超速未注意車前狀況情形云云，惟並未提出任何事證以佐其說，尚難採信。
    故被原告主張被告乙○○、丁○○二人均有過失云云，自無可採。
四、綜上所述，原告所舉之證據尚不既以證明被告乙○○、丁○○二人有何過失之侵
    權行為，被告乙○○、丁○○二人自不負共同侵權行為責任。而被告乙○○既無
    侵權行為之損害賠償責任，則其僱用人即被告員林客運公司亦毋庸依民法第一百
    八十八條之規定負連帶賠償之責。從而，原告依據侵權行為之法律關係，請求被
    告連帶給付二百零四萬六千六百四十八元及自起訴狀繕本送達之翌日起至清償日
    止，按年息百分之五計算之利息，非屬有理，應予駁回。原告之訴既經駁回，其
    假執行之聲請亦失所附麗，應併予駁回。
五、本件判決之基礎已臻明確，兩造其於攻擊防禦方法及舉證，於判決結果不生影響
    ，無庸一一論列，併此敘明。
據上論結，本件原告之訴為無理由，依民事訴訟法第七十八條，判決如主文。
中      華      民      國    九十    年      十      月    二十九      日
                              台灣彰化地方法院民事第三庭
~B法      官  陳弘仁
右為正本係照原本作成。
如對本判決上訴，應於判決送達後二十日內向本院提出上訴狀。
~B法院書記官  卓俊杰
中      華      民      國    九十    年      十      月    二十九      日


司法院資訊處製作；財團法人民間司法改革基金會備份。
